臺灣高等法院民事裁定　　　　　　　　　96年度抗字第1350號
　　抗　　告　　人
　　即假扣押債權人　乙○○
抗告人因債權人華南商業銀行股份有限公司與債務人甲○○等間
清償債務強制執行事件聲明異議，對於中華民國96年6月4日臺灣
士林地方法院95 年度執助字第119號所為裁定提起抗告，本院裁
定如下：
    主      文
抗告駁回。
抗告程序費用由抗告人負擔。
    理      由
一、抗告人於原法院聲請及抗告意旨略以：伊於本件強制執行分
    配表，所獲為優先清償之執行費新台幣（下同）14,400元與
    假扣押普通債權180萬元僅分配15,019元， 乃分別獨立之款
    項。伊之代理人陳麗玲依原法院95年6月6日士院鎮95年度執
    助祥字第199號通知，於95 年7月6日攜帶身分證、執行費收
    據正本至原法院出納室領款，詎書記官竟要求提出執行名義
    。伊已另行提起台灣桃園地方法院96 年度訴字第714號本案
    訴訟，惟尚未判決，因而僅能提出執行費14,400元之收據正
    本，竟遭全部拒絕領款。惟無論本案訴訟之勝敗，就該假扣
    押之執行費用已宣示由債務人負擔，自應准伊領取。原裁定
    謂：須本案訴訟勝訴取得執行名義後，始得領款，如本案訴
    訟敗訴，則該執行費將歸屬國庫云云，殊屬不當，如此無異
    由國庫收取2次執行費用，甚為不合理甚明， 就本件假扣押
    之執行費用14,400元應先准予發款等情。
二、原裁定略以：假扣押之性質僅許保全不許清償，因此扣押之
    標的物，經其他債權人聲請為終局執行，就執行之金額實施
    分配，假扣押債權人就保全之金錢債權，雖發生參與分配之
    效力，其應受分配之金額， 依強制執行法第133條後段應予
    提存，須待假扣押債權人獲本案勝訴確定判決或有其他終局
    執行名義後，始得受償，因而駁回抗告人之異議等語。
三、本件之緣由係：抗告人依板橋地方法院94年度裁全字第7660
    號假扣押裁定提存擔保金，於94年10月6 日聲請對債務人之
    財產為假扣押保全執行（板橋地方法院94年度執全字第4955
    號），再經板橋地方法院囑託原法院為之，原法院因而於94
    年11月10日士院鎮執全助祥字第1022號就債務人所有在第三
    人陽信證券石牌分公司集保帳戶內之股票核發扣押命令；嗣
    債權人持其對債務人之桃園地方法院94年度執舜字第5001號
    債權憑證作為執行名義，於94年12月30日向板橋地方法院聲
    請強制執行，該法院亦囑託原法院進行強制執行（95年度助
    字第119號）， 其後原法院委託中央信託局股份有限公司拍
    賣債務人遭扣押之股票，淨得款為1,193,665元； 債權人及
    抗告人並向原法院陳報債權數額，抗告人陳報其對債務人之
    假扣押債權為180萬元，執行費用14,400元， 原法院因而製
    作分配表，將抗告人之假扣押執行費用14,400元列為優先受
    償等情，有假扣押裁定、提存函、債權人之聲請狀、債權憑
    證、中央信託局股份有限公司財務處函、假扣押費用收據及
    分配表等件可稽。
四、按假扣押之執行，係為保全將來之執行，並非終局執行，是
    假扣押債權人須待取得終局執行名義（本案訴訟判決勝訴確
    定或取得宣告假執行之判決），始可就其保全之請求受償，
    此即為強制執行法第133條規定： 因執行假扣押收取之金錢
    及依分配程序應分配於假扣押債權人之金額，應先予提存之
    原因所在。又執行費性質上雖屬共益費用，惟於假扣押所支
    出執行費之場合，必假扣押債權人本案訴訟勝訴確定部分，
    始有保障之必要，否則無異鼓勵債權人濫用假扣押制度。
五、查原法院於年11月10日為本件假扣押執行而核發之扣押命令
    明載：「債務人甲○○所有在第三人……上市、上櫃股票，
    以第三人收受本命令當日收益價為基準， 於180萬元及本件
    執行費用14,400元範圍內予以扣押，禁止債務人移轉或為其
    他處分……」等語，可見假扣押保全執行之範圍為：抗告人
    之假扣押債權180萬元及假扣押執行費用14,400元， 均須待
    抗告人取得終局執行名義後始得受償。抗告人執詞主張：其
    已提出假扣押執行費用之收據，即可領取該14,400元云云，
    係就假扣押制度之性質有所未明，尚無可採。
六、綜上所述，抗告人為假扣押債權人，假扣押制度僅有保全之
    性質，是抗告人之180萬元普通債權及假扣押執行費用14,40
    0元，均須待取得終局執行名義後始得受償。 抗告人就原法
    院不准領取假扣押執行費用部分聲明異議，為無理由，原法
    院因而駁回抗告人之異議，並無不合，抗告人仍執陳詞提起
    抗告，為無理由，應予駁回。
七、據上論結：本件抗告為無理由， 依強制執行法第30條之1，
    民事訴訟法第495條之1第1項、第449條第1項、第95條、第7
    8條，裁定如主文。
中　　華　　民　　國　　96　　年　　8　　月　　 31　　日
                    民事第一庭
                        審判長法　官  張耀彩
　　　　  　　　　　　　　　　法　官  盧彥如
　　　　　  　　　　　　　　　法　官  林金吾
正本係照原本作成。
本裁定除以適用法規顯有錯誤為理由，並經本院許可外，不得再
抗告。如提起再抗告，應於收受後10日內委任律師為訴訟代理人
向本院提出再抗告狀。並繳納再抗告費新台幣１千元。
中　　華　　民　　國　　96　　年　　8 　　月　　31　　日
                              書記官  張淑芳
